臺灣臺中地方法院交通事件裁定　　　　96年度交聲字第1358號
原處分機關　交通部公路總局臺中區監理所豐原監理站
異　議　人
即受處分人　甲○○
上列異議人因違反道路交通管理處罰條例案件，對於交通部公路
總局臺中區監理所豐原監理站中華民國九十六年十一月十六日所
為之裁決（豐監稽違字第裁六三－ＨＣ0000000號），聲
明異議，本院裁定如下：
    主  文
原處分撤銷。
    理  由
一、原處分機關交通部公路總局臺中區監理所豐原監理站係以：
    異議人即受處分人（以下簡稱異議人）甲○○於民國九十六
    年十一月十一日二十一時十五分許，於酒後騎乘車牌號碼MY
    T－325號重型機車，在臺中縣大甲鎮○○路一八一號前，因
    「酒駕經警方實施呼氣酒測值為０‧五三毫克」，為臺中縣
    警察局交通隊大甲交通小隊員警以其有違反道路交通管理處
    罰條例第三十五條第一項第一款規定之行為，逕行製作中縣
    警交字第ＨＣ0000000號舉發通知單予以舉發並交付
    予異議人，原處分機關交通部公路總局臺中區監理所豐原監
    理站依道路交通管理處罰條例第三十五條第一項第一款及違
    反道路交通管理事件統一裁罰基準及處理細則第四十三條、
    第四十四條及第六十七條之規定，以豐監稽違字第裁六三－
    ＨＣ0000000號裁決書裁處異議人罰鍰新臺幣（下同
    ）三萬元，並吊扣普通大貨車駕駛執照十二個月等語。
二、異議人甲○○聲明異議意旨略以：伊賴以維生之普通大貨車
    駕照若被吊扣，將嚴重影響生計，請求撤銷原處分關於吊扣
    普通大貨車駕駛執照一年部分，伊願受無照駕駛重型機車，
    並禁考一年之處罰云云。
三、按汽車駕駛人，駕駛汽車經測試檢定有酒精濃度超過規定標
    準者，處新臺幣一萬五千元以上六萬元以下罰鍰，並當場移
    置保管其車輛及吊扣其駕駛執照一年；汽車駕駛人有飲用酒
    類後其吐氣所含酒精濃度超過每公升０‧二五毫克以上者，
    不得駕車；汽車駕駛人，因違反本條例及道路交通安全規則
    之規定，受吊銷駕駛執照處分時，吊銷其持有各級車類之駕
    駛執照，道路交通管理處罰條例第三十五條第一項第一款、
    第六十八條、道路交通安全規則第一百十四條第二款分別定
    有明文。次按汽車駕駛人，有領有聯結車、大客車、大貨車
    或小型車駕駛執照，駕駛重型機器腳踏車者，處新臺幣一千
    八百元以上三千六百元以下罰鍰，並禁止其駕駛，道路交通
    管理處罰條例第二十二條第一項第四款亦有明定。
四、經查：
（一）本件異議人甲○○於九十六年十一月十一日二十一時十五
      分許，酒後騎車車牌號碼MYT－325號重型機車，行經臺中
      縣大甲鎮○○路一八一號前，經警攔查，測得酒後吐氣所
      含酒精濃度達每公升０‧五三毫克等情，為異議人所不爭
      執，且有舉發違反道路交通管理事件通知單影本一紙在卷
      可稽，是異議人違反道路交通管理處罰條例第三十五條第
      一項第一款規定之事實明確，應堪認定。
（二）又異議人甲○○並無重型機車駕駛執照，僅有普通大貨車
      駕駛執照，原處分機關執行吊扣汽車駕駛執照之處分時，
      係要求吊扣異議人普通大貨車駕駛執照等事實，亦經異議
      人陳述明確，且有前揭裁決書及異議人駕照基本資料一紙
      在卷足憑。惟查，按九十四年十二月十四日修正前之同條
      例第六十八條固明定：「汽車駕駛人，因違反本條例及道
      路交通安全規則之規定，受吊扣或吊銷駕駛執照處分時，
      吊扣或吊銷其持有各級車類之駕駛執照」，惟此條文業經
      修正為：「汽車駕駛人，因違反本條例及道路交通安全規
      則之規定，受吊銷駕駛執照處分時，吊銷其持有各級車類
      之駕駛執照」，此一條文修正之原因乃係舊法將違法或違
      規駕駛人所持有各級車類之駕駛執照一併吊扣或吊銷失之
      苛酷，影響人民工作及生活甚鉅，故依修正後道路交通管
      理處罰條例第六十八條之規定，受吊扣駕駛執照處分時，
      不再吊扣其持有各級車類之駕駛執照，僅於受吊銷駕駛執
      照處分時，始吊銷其持有各級車類之駕駛執照，而限縮原
      條文之適用範圍，此新修正條文，經總統於九十四年十二
      月十四日以華總一義字第０九四００一九九三二一號令修
      正公布，並由行政院於九十五年二月二十七日以院臺交字
      第０九五００八二八九八號令發布定九十五年三月一日起
      施行。本件異議人於九十六年十一月十一日違規時，上開
      新修正之道路交通管理處罰條例第六十八條已然生效施行
      ，自應適用修正後之規定。是依前揭法規所示，異議人依
      法所受之處分應為限制其駕駛重型機車之權利，而異議人
      持有之駕駛執照為普通大貨車駕駛執照，且其係以駕駛大
      貨車為業，亦未領有重型機車駕駛執照，自無從繳交重型
      機車駕駛執照可供吊扣，若因異議人無重型機駕駛執照可
      供吊扣，而吊扣異議人之普通大貨車駕駛執照，此舉顯然
      將剝奪受異議人駕駛大貨車之權利，對異議人之工作權造
      成極大之損害，復與現行之道路交通管理處罰條例第六十
      八條之規定未合，故異議人此部分異議理由，自屬可採。
（三）末查，原處分機關因執行職務而查知異議人甲○○並未考
      領重型機車駕駛執照，則異議人既係持普通大貨車駕駛執
      照而駕駛重型機器腳踏車，似另涉有違反道路交通管理處
      罰條例第二十二條第一項第四款越級駕駛違規情事，原處
      分機關未予以審酌，亦有疏漏，併予指明。
五、綜上所述，原處分機關關於吊扣異議人甲○○駕駛執照十二
    個月之處分，僅能吊扣異議人重型機車之駕駛執照，不得代
    以吊扣其普通大貨車之駕駛執照，而異議人既無重型機車駕
    駛執照可供吊扣，該部分處分無法執行，本院即無從予以維
    持，是異議人提出本件聲明異議，尚非無據，原處分機關關
    於吊扣異議人普通大貨車駕駛執照十二個月之處分應予以撤
    銷；惟因本件異議人另有違反道路交通管理處罰條例第二十
    二條第一項第四款所定越級駕駛之交通違規情事，原處分機
    關就此未及審酌，尚有疏漏，應由本院將原處分撤銷，俟原
    處分機關詳為審究後，另為適法之處分，方稱妥適，遂不另
    為裁定，附此敘明。
據上論斷，應依道路交通管理處罰條例第八十七條第二項、道路
交通案件處理辦法第二十條前段，裁定如主文。
中　　華　　民　　國　　96　　年　　11　　月　　30　　日
                  交通法庭  法  官  陳思成
上正本證明與原本無異。
如不服本裁定應於送達後五日內向本院提出抗告狀。
                            書記官  張宏清
中　　華　　民　　國　　96　　年　　11　　月　　30　　日
